最高法院刑事判決　　　　　　　　　　　　　　　九十一年度台上字第三五六八號
　　上　訴　人　甲○○
右上訴人因強盜案件，不服台灣高等法院中華民國九十一年四月十一日第二審判決（
九十一年度上訴字第二五九號，起訴案號：台灣板橋地方法院檢察署八十九年度偵字
第一八一五０號、九十年度偵字第四二三八號、四四五五號），提起上訴，本院判決
如左：
　　主  文
原判決撤銷，發回臺灣高等法院。
　　理  由
本件原判決認定上訴人甲○○於民國九十年二月二十日凌晨五時三十分許，意圖為自
己不法之所有，攜帶其所有客觀上足以對人之生命、身體安全具有危險性之如原判決
附表所示起子、老虎鉗等行竊工具，騎機車至台北縣土城市○○路○段二七一號前。
趁無人注意之際，將機車停放於附近。取出其所有之一字型螺絲起子（綠色把柄），
及短型十字起子（紅色把柄）各一支。先擊毀楊琪淵（下稱楊某）所有停放於該處之
車號Ｂ二｜四六一號營業小客車右前車窗。並撬損該車窗邊框，再進入車內將汽車音
響框之核桃木撬壞，而竊取楊某所有汽車音響一台、及銀項鍊一條等財物。得手後尚
未離開現場之際，因其觸發該車防盜警報器，為楊某之友人徐同發（下稱徐某）發現
。上訴人見事跡敗露，遂攜持上開竊得之汽車音響及綠色把柄之一字型螺絲起子（如
原判決附表編號一所示），急於逃離現場。徐某見狀上前追捕，上訴人因不慎跌倒而
不及逃離。詎其為防護贓物及脫免逮捕，竟當場持上開一字型螺絲起子（綠色把柄）
，刺向徐某之左胸，徐某以右手揮擋，致其右手拇指被揮刺造成各約為０‧六乘０‧
五公分及０‧五乘０‧四公分之二處擦傷（傷害部分未據告訴）等情。因而維持第一
審依牽連犯關係從一重論處上訴人攜帶兇器竊盜，因防護贓物、脫免逮捕，當場施以
強暴，累犯罪刑之判決，而駁回上訴人在第二審之上訴，固非無見。
惟查：按有罪之判決書，應記載犯罪之事實，諸凡有關犯罪之時間、地點、方法、態
樣，以及其他與論罪科刑適用法律有關之事項，均應為詳實之記載，始足以為適用法
律之依據。原判決事實欄記載：「上訴人攜帶其所有客觀上足以對人之生命、身體安
全具有危險性之『如附表所示』起子、老虎鉗等行竊工具……」、「另在其騎乘之…
…機車內起獲扣得『如附表所示』行竊工具等物」等情。理由內亦說明「並有贓物認
領保管單附卷及『如附表所示』起子、老虎鉗等行竊工具扣案可資佐證」、「而被告
亦供承『如附表』所示起子、老虎鉗等為其所有，用供行竊之用……」、「查被告自
承扣案『如附表所示之物』係伊攜帶作為偷竊音響之用……」、「……並敘明扣案『
如附表所示之物』，均為被告所有供犯罪所用之物，併依法宣告沒收」云云（見原判
決第一面最末一行、第二面倒數第三行、第三面倒數第七行、第四面第三、四行、第
六面第一行、第七面第三行），似將該「附表」引為其事實之一部。惟卷查原判決正
本及繕本內均無其所稱之「附表」可稽，則其所謂「如附表所示」之物或行竊工具云
者，究何所指？即有欠明瞭。且此與本件上訴人犯罪事實之認定，以及原判決諭知沒
收之範圍及適法與否之判斷攸關，原判決上開「附表」之欠缺，致事實尚欠明瞭，本
院自無從憑斷。又上訴人在原審始終否認持起子刺傷徐某，辯稱：伊並未拿起子刺徐
某，徐某之傷口可能係徐某要制服伊時，壓在地上擦到地板擦傷的等語。並稱：作筆
錄時，警員說叫我配合我不配合，就打我頭，警員才叫徐某去驗傷，說要把我竊盜罪
辦為強盜罪云云（見原審卷第三十五頁、第五十六頁、第五十七頁、第七十六頁、第
一一一頁）。而卷查徐某之診斷證明書上亦記載其傷勢為「左手姆指二處『擦傷』約
０‧六乘０‧五公分及０‧五乘０‧四公分」（見偵字第四二八三號偵查卷第十九頁
）。若徐某係被上訴人以尖銳之一字型螺絲起子刺傷，何以其傷勢為「擦傷」，而非
「刺傷」或「銳器傷」？似非全無疑竇。原判決理由雖說明上訴人係以起子刺向徐某
左胸部，經徐某以右手揮擋，致右手姆指被揮刺而造成「擦傷」云云（見原判決第五
面倒數第八行以下）。然查遭尖銳之螺絲起子刺及手指部，或於對方揮刺時以手抵擋
而遭刺及，能否造成右手姆指「擦傷」之傷勢？饒有研酌之餘地。此與判斷上訴人前
揭所辯是否可信攸關，自有深入究明釐清之必要。原審未傳訊為徐某診斷傷勢之元復
醫院醫師，或函請該醫院就此進一步加以說明，以為判斷之依據。徒以前揭臆測之詞
，遽認徐某右手姆指二處「擦傷」係遭上訴人以前揭螺絲起子揮刺所造成，而為不利
於上訴人之認定，尚嫌調查未盡。再上訴人犯罪後，其所犯刑法第三百三十條已於九
十一年一月三十日修正公布，並於同年二月一日生效實施。新法規定之法定刑度（有
期徒刑七年以上），較舊法規定之法定刑度（五年以上，十二年以下有期徒刑）為高
，原判決未依刑法第二條第一項之規定為新舊法比較適用，亦有判決不適用法則之違
法。以上或為上訴意旨所指摘，或為本院得依職權調查之事項，應認原判決有撤銷發
回之原因。
據上論結，應依刑事訴訟法第三百九十七條、第四百零一條，判決如主文。
中      華      民      國    九十一    年      六      月    二十七    日
                              最高法院刑事第六庭
                                  審判長法官  吳  雄  銘
                                        法官  池  啟  明
                                        法官  石  木  欽
                                        法官  郭  毓  洲
                                        法官  吳  三  龍
      右正本證明與原本無異
                                              書  記  官
中      華      民      國    九十一    年      七      月      二      日
